臺北高等行政法院裁定                      九十一年度訴字第一一○六號
    原      告  勞工保險局
    代  表  人  廖碧英總經理.
    訴訟代理人  劉壽仁律師
右原告與被告萬象旅行社有限公司間因返還墊償款事件，提起行政訴訟，本院裁定如
左：
    主  文
原告之訴駁回。
訴訟費用由原告負擔。
    理  由
一、按「訴訟事件不屬行政法院之權限者，行政法院應以裁定駁回之」，行政訴訟法
    第一百零七條第一項第一款定有明文。又「公法上之爭議，除法律別有規定外，
    得依本法提起行政訴訟」，亦為同法第二條所明定。足認行政訴訟乃解決當事人
    間關於公法上之爭議所施行之程序，如非屬公法上爭議之事件，行政法院自無審
    判權。
二、本件原告起訴意旨略以：按「雇主因歇業、清算或宣告破產，本於勞動契約所積
    欠之工資未滿六個月部分，有最優先受漬償之權。雇主應按其當月雇用勞工投保
    薪資總額及規定之費率，繳納一定數額之積欠工資墊償基金，作為墊償前項積欠
    工資之用。」分別為勞動基準法第二十八條第一、二項所明定。因此雇主須依此
    項規定，提繳一定數額之款項予該積欠工資墊償基金，於雇主歇業、清算或宣告
    破產時，積欠勞工之工資，於一定範圍內，由該基金墊償，以保障勞工之工資在
    特定範圍內獲得支付，使勞工權利得以確保。該基金係由中央主管機關委員會管
    理之，基金之收繳有關業務，依勞動基準法第二十八條第五項規定訂定之「積欠
    工資墊償基金提繳及墊償管理辦法」第二條之規定，由「積欠工資墊償基金委員
    會」委任原告辦理，顯見該基金之設立及運作，均係基於勞動基準法之特別規定
    ，並以公權力之介入，以達成其立法目的。又原告於墊償雇主積欠之工資後，即
    得向雇主追償墊款，並不以勞工怠於行使權利為必要，且原告為政府機關，追償
    墊款係基於法律之特別規定，而非基於保全自己債權之目的，其追償復有最優先
    受清償權，而非追償後所生之私法效力仍歸屬債務人，足見積欠工資墊償基金設
    立目的，管理程序，基金之收繳，費率之核定，積欠工資之墊償及墊償後之追償
    ，均具公益性質，且經政府公權力介入，則其所衍生之糾紛，應屬公法爭議事件
    ，於行政訴訟新制實施後，自應由鈞院審判而為實體裁判，且台中高等行政法院
    已就此類事件作成八十九年訴字第五四○號為原告勝訴之判決。本件被告因經營
    不善，自行歇業，被告與勞工代表李秀梅填具積欠墊償申請書，申請墊償被告自
    八十九年五月十四日至十月十七日之積欠工資共計新台幣（下同）一、二五二、
    五三○元，原告審核後依法給付一、○五七、一五九元予李秀梅等人，有積欠工
    資墊償申請書影本乙份為證，原告已轉匯入各申請人指定之帳戶，此有原告九十
    年四月二十五日九十保墊字第六○○○一一九號函、請求墊償工資金額及勞工名
    冊及積欠工資墊償核付明細清單影本各乙份可稽。原告自得依首揭規定，請求被
    告給付前開墊償款及自逾期之日（即自起訴狀繕本送達翌日）起按基金所存銀行
    當期一年定期存款利率百分之四點五七五加計利息等語。
三、經查，勞動基準法第二十八條第四項所規定，雇主積欠之工資，經勞工請求未獲
    清償者，由積欠工資墊償基金墊償之。係由勞工保險局就雇主積欠之工資債務，
    專為勞工之權益，提供最終必獲清償之擔保，而為類似法定的債務擔保（民法第
    七百三十九條參照），嗣於勞工保險局由積欠工資墊償基金墊償後，再依據積欠
    工資墊償基金提繳及墊償管理辦法第十四條規定，以勞工保險局之名義，依法向
    雇主或清算人或破產管理人請求於限期內償還墊款。惟核其墊償工資債務行為之
    性質，勞工保險局雖居於國家機關之地位，然其於墊償勞工工資時，非為高權行
    政之行為，而係為達成行政上之任務，提供給付、服務、救濟、照顧等方法，增
    進公共及社會成員之利益，以達成國家任務，所採取的「國庫行政」（即私經濟
    行政）之「行政私法」行為（參見吳庚先生著行政法之理論與實用八十九年九月
    六版第十二頁）。而所謂「代位行使」之觀念，原規定於修正前民法第三百十二
    條，其原條文為「就債之履行有利害關係之第三人為清償者，得按其限度就債權
    人之權利，以自己之名義，代位行使。．．．」（於八十八年四月二十一日修正
    為「．．．於其清償之限度內承受債權人之權利，．．」），另現行民法第七百
    四十九條亦有「保證人向債權人為清償後，於其清償之限度內，承受債權人對於
    主債務人之債權。．．．」之類似規定，是則，依上開積欠工資墊償基金提繳及
    墊償管理辦法第十四條所規定，勞工保險局於墊償雇主所積欠之工資後，所得代
    位行使之債權，即係本於受讓原來勞工對雇主之工資債權，其仍不失為同一債權
    。是以，本件爭訟中，被告與其所屬員工李秀梅等人間係本於僱傭契約所生之工
    資債權之私權糾紛，在不失債之同一性之原則下，原告墊償勞工工資後，所得行
    使之墊款償還請求權，應仍屬私權爭執。從而，本件既屬行政私法之行為，原告
    自應依民事相關法律之規定，向普通法院尋求救濟途徑，始為正辦（參見吳庚先
    生前揭書第十四、十五頁），其逕向無審判權之本院起訴，於法自有未合，應以
    裁定駁回之。
四、爰依行政訴訟法第一百零七條第一項第一款、第一百零四條，民事訴訟法第九十
    五條、第七十八條，裁定如主文。
中    華    民    國      九十一    年      五        月    二十七      日
                           臺 北 高 等 行 政 法 院  第三庭
                                             審判長 法  官  徐瑞晃
                                                    法  官  吳慧娟
                                                    法  官  李得灶
右為正本係照原本作成。
如不服本裁定，應於送達後十日內向本院提出抗告狀（須按他造人數附繕本）。
中    華    民    國      九十一    年      五        月      三十      日
                                                    書記官  陳清容
